臺灣臺中地方法院刑事判決
110年度易字第2548號
公  訴  人  臺灣臺中地方檢察署檢察官
被      告  龔柏諺


選任辯護人  簡珣律師（財團法人法律扶助基金會）
上列被告因詐欺案件，經檢察官提起公訴（110年度偵字第12694
號），本院判決如下：
    主    文
本件免訴。
    理    由
一、公訴意旨略以：被告龔柏諺可預見提供個人申辦門號予他人
    使用，可能幫助他人遂行詐欺取財之犯罪目的，竟仍以縱有
    人以其所申辦門號實施詐欺取財犯行，亦不違背其本意之幫
    助犯意，依真實姓名年籍不詳之某詐欺集團成員指示，於民
    國109年5月11日某時申辦台灣大哥大股份有限公司門號0000
    000000號，將該門號SIM卡提供給不詳之詐欺集團成員，並
    取得新臺幣（下同）1000元之對價。嗣該詐欺集團成員取得
    龔柏諺上開門號SIM卡後，即基於意圖為自己不法所有之詐
    欺取財犯意，由該詐欺集團之某成員，使用門號0000000000
    號電話，於109年6月5日12時40分許，假冒為告訴人黃明雪
    之妹妹，對黃明雪謊稱急需用錢給付貨款，向黃明雪借款云
    云，致黃明雪陷於錯誤，於109年6月8日14時7分許匯款5萬
    元至張芳瑜（另由臺灣臺中地方檢察署檢察官〈下稱臺中地
    檢署〉為不起訴處分）之中華郵政000-00000000000000號金
    融帳戶，再由詐欺集團成員提領得手。因認被告涉犯刑法第
    30條第1項、第339條第1項之幫助詐欺取財罪嫌。
二、案件曾經判決確定者，應諭知免訴之判決，並得不經言詞辯
    論為之，刑事訴訟法第302條第1款、第307條分別定有明文
    。又同一案件已經法院為實體上之確定判決，該被告應否受
    刑事制裁，即因前次判決而確定，不能更為其他有罪或無罪
    之實體上裁判。此項原則，關於實質上一罪或裁判上一罪，
    檢察官僅就犯罪事實一部起訴者，法院依刑事訴訟法第267
    條之規定，對於全部犯罪事實，本應予以審判，其確定判決
    之既判力，自應及於全部之犯罪事實，故其一部事實已經判
    決確定者，對於構成一罪之其他部分，亦有其適用（最高法
    院110年度台上字第750號、第1351號判決意旨參照）。
三、經查：
（一）本件被告因如附表所示犯罪事實，涉犯刑法第30條第1項
      、第339條第1項之幫助詐欺取財罪，業經本院另案110年
      度簡字第279號判決（下稱前案）判處有期徒刑2月，於11
      0年6月22日確定在案，有該案刑事判決（見臺中地檢署11
      0年度偵字第12694號卷第165頁至第170頁）及被告之臺灣
      高等法院被告前案紀錄表在卷可稽。
（二）本案起訴書證據並所犯法條欄雖載明「該案（指前案）中被告申辦門號0000000000號SIM卡之日期為109年5月8日，且於同日22日許即將該SIM卡以郵寄方式提供給詐欺集團成員使用，而本件門號0000000000號係於109年5月11日申辦，故本件提供電話門號SIM卡之行為與前開案件應係不同行為」，然經本院職權調閱前案卷證，細繹被告與真實姓名、年籍資料均不詳之某詐欺集團成員間通訊軟體Line對話紀錄（見臺中地檢署109年度偵字第24015號卷第235頁至第289頁，本院卷第101頁至第153頁），對話伊始（時間為109年5月7日）該真實姓名、年籍資料均不詳之某詐欺集團成員即向被告表示「中華電信可辦一門、遠傳電信可辦一門、台哥大可辦三門、亞太電信可辦兩門」，且依據對話內容，被告提及中華電信股份有限公司（下稱中華電信）「一天只能辦一門」，故被告於109年5月8日先辦理亞太電信股份有限公司（下稱亞太電信）之0000000000號、0000000000號此2個門號、中華電信0000000000號門號，以及台灣大哥大股份有限公司（下稱台灣大哥大）0000000000號門號，並於同日交付真實姓名、年籍資料均不詳之某詐欺集團成員，真實姓名、年籍資料均不詳之某詐欺集團成員並於109年5月9日向被告表示「今天還有要交嗎？」，被告則回以「今天沒辦法交」，對方詢問「那你還有要交嗎」，被告回以「要」、「禮拜一或禮拜2」、「方便嗎」，嗣再於109年5月11日申辦台灣大哥大0000000000號門號、中華電信0000000000號門號，並於同日交付真實姓名、年籍資料均不詳之某詐欺集團成員，由前述連貫之對話內容，足認被告於109年5月8日辦理上開亞太電信之0000000000號、0000000000號門號、中華電信0000000000號門號，以及台灣大哥大0000000000號門號後交付上開門號之SIM卡，及被告於109年5月11日辦理台灣大哥大0000000000號門號、中華電信0000000000號門號後交付上開門號之SIM卡，均係出於同一幫助詐欺取財犯意，於密切接近之時間內所為，應以包括之一行為予以評價，為接續犯。本件被告基於同一幫助犯意，以一幫助行為，侵害前案告訴人漳張素月、曾銀珠及本案告訴人黃明雪之法益，為想像競合犯。
（三）依照首開說明，本案與前案有實質上及裁判上一罪之關係，自為前案確定判決效力所及，依上開說明，爰不經言詞辯論，諭知免訴之判決。
據上論斷，應依刑事訴訟法第302條第1款、第307條，判決如主
文。
本案經檢察官張時嘉提起公訴，檢察官藍獻榮到庭執行職務。
中　　華　　民　　國　　111 　年　　4 　　月　　7 　　日
                刑事第十八庭　審判長法　官  李昇蓉
　　　　　　　　　　　　　　　　　　法　官  侯驊殷
　　　　　　　　　　　　　　　　　　法　官  張美眉
以上正本證明與原本無異。
如不服本判決應於收受送達後20日內向本院提出上訴書狀，並應
敘述具體理由；其未敘述上訴之理由者，應於上訴期間屆滿後20
日內向本院補提理由書（均須按他造當事人之人數附繕本）「切
勿逕送上級法院」。
告訴人或被害人如不服判決，應備理由具狀向檢察官請求上訴，
上訴期間之計算，以檢察官收受判決正本之日起算。
　　　　                            書記官  薛美怡
中　　華　　民　　國　　111 　年　　4 　　月　　7 　　日
附表
編號 內容 備註 1 臺灣臺中地方檢察署檢察官109年度偵字第24015號起訴書：龔柏諺可預見提供個人申辦門號予他人使用，可能幫助他人遂行詐欺取財之犯罪目的，竟仍以縱有人以其所申辦門號實施詐欺取財犯行，亦不違背其本意之幫助犯意，依真實姓名年籍不詳之某詐欺集團成員指示，於民國109年5月8日某時申辦中華電信門號0000000000號，再於同日22時許，在臺中市○區○○路0000號之7-11便利超商建丞門市，將該門號SIM卡提供給不詳之詐欺集團成員，並取得新臺幣（下同）1000元之對價。嗣該詐欺集團成員取得楊順翔上開門號SIM卡後，即基於意圖為自己不法所有之詐欺取財犯意，由該詐欺集團之某成員，使用門號0000000000號電話於109年5月14日19時許，假冒為漳張素月之親家母，與漳張素月聊天，再於隔（15）日11時許，對漳張素月謊稱急需用錢，向漳張素月借款云云，致漳張素月陷於錯誤，於同日12時許，匯款新臺幣（下同）25萬元至林淑婷（另行移送併辦）之國泰世華銀行000-000000000000號金融帳戶，及於109年5月18日10時許，匯款14萬5000元至徐惠瑛（另行偵辦）之臺灣企銀帳號00000000000號帳戶，由林淑婷及詐欺集團成員提領得手。嗣經漳張素月報警處理，循線查獲上情。 犯罪事實「嗣該詐欺集團成員取得楊順翔上開門號」，經本院110年度簡字第279號判決更正為「嗣該詐欺集團成員取得龔柏諺上開門號」。 2 臺灣臺中地方檢察署檢察官109年度偵字第34377號移送併辦意旨書：龔柏諺可預見提供個人申辦門號予他人使用，可能幫助他人遂行詐欺取財之犯罪目的，竟仍以縱有人以其所申辦門號實施詐欺取財犯行，亦不違背其本意之幫助犯意，依真實姓名年籍不詳之某詐欺集團成員指示，於民國109年5月8日某時申辦中華電信門號0000000000號，再於同日22時許，在臺中市○區○○路0000號之7-11便利超商建丞門市，將該門號SIM卡提供給不詳之詐欺集團成員，並取得新臺幣(下同)1000元之對價。嗣該詐欺集團成員取得龔柏諺上開門號SIM卡後，即基於意圖為自己不法所有之詐欺取財犯意，由該詐欺集團之某成員，使用門號0000000000號電話，於109年5月21日14時30分許，假冒為曾銀珠之女兒，撥打電話給曾銀珠，向曾銀珠佯稱要購買基金急需用錢，曾銀珠因而陷於錯誤，依詐欺集團成員指示，於同日15時10分許，至臺中霧峰郵局無摺存款10萬元至張筠婷(另行起訴)之中華郵政帳號00000000000000號帳戶，張筠婷復依LINE暱稱「長宏KT」之身分不詳集團成員指示，於同日20時50分至20時57分許，在臺中市○○區○○路0段00號之統一超商興昌門市內ATM，自上開帳戶分5次提領10萬元得手，再於同日22時30分許，至臺中市○○區○○○路0段000號之拉亞早餐店騎樓，扣除張筠婷之報酬4000元，將餘款9萬6000元交給周忠益(另行起訴)，周忠益則依集團成員「高君毅」指示向張筠婷收款後，再搭車至桃園火車站，將所領得款項交給集團身分不詳之上手成員。嗣經曾銀珠報警處理，循線查獲上情。